臺灣高等法院刑事判決
111年度上訴字第3257號
上  訴  人  
即  被  告  廖和元


　　　　　　　　　　                    

上列上訴人因違反毒品危害防制條例案件，不服臺灣新北地方法
院111年度訴字第611號，中華民國111年6月30日第一審判決（起
訴案號：臺灣新北地方檢察署110年度毒偵字第5480號、第6130
號），提起上訴，本院判決如下：
    主  文
上訴駁回。
    事  實
一、廖和元基於施用第一級毒品海洛因及第二級毒品甲基安非他
    命之犯意，於民國110年7月27日3時許，在新北市○○區○○街0
    00巷00之0號旁鐵皮屋居所內，以將海洛因及甲基安非他命
    置於針筒內注射方式，同時施用第一級毒品海洛因及第二級
    毒品甲基安非他命1次。嗣於110年7月27日8時50分許，為警
    持臺灣新北地方法院核發之搜索票，在上址執行搜索，當場
    扣得如附表一所示等物，並經警採集廖和元之尿液送驗，其
    檢驗結果呈安非他命、甲基安非他命、嗎啡及可待因陽性反
    應。
二、案經臺北市政府警察局文山第一分局移送臺灣新北地方檢察
    署（下稱新北地檢署）檢察官偵查起訴。　　　　
    理  由
壹、程序方面：
　　按被告以外之人於審判外之言詞或書面陳述，除法律有規定
    者外，不得作為證據；又被告以外之人於審判外之陳述，雖
    不符合同法第159條之1至第159條之4之規定，但經當事人於
    審判程序同意作為證據，法院審酌該言詞陳述或書面陳述作
    成時之情況，認為適當者，亦得為證據。當事人、代理人或
    辯護人於法院調查證據時，知有第159條第1項不得為證據之
    情形，而未於言詞辯論終結前聲明異議者，視為有前項之同
    意，刑事訴訟法第159條第1項及第159條之5分別定有明文。
    查本案言詞辯論終結前，檢察官及被告廖和元均未就本判決
    所引用之各該被告以外之人於審判外之陳述及所調查之證據
    主張有刑事訴訟法第159條第1項不得為證據之情形，而均同
    意作為證據（見本院卷第78至82頁），本院審酌該證據作成
    時並無違法及證明力明顯過低之瑕疵等情況，認為適當，應
    有證據能力。至於所引其餘非屬供述證據部分，既不適用傳
    聞法則，亦非公務員違背法定程序所取得，依刑事訴訟法第
    158條之4反面解釋，同具證據能力。
貳、實體方面：
一、認定犯罪事實所憑之證據及認定之理由：　　
(一)上開事實，業據被告於原審及本院審理時供承不諱（見原審
    訴卷第48、56頁、本院卷第78、85頁），且其於110年7月27
    日13時30分許，為警徵得其同意採集其親自排放之尿液（檢
    體編號：152126）送請台灣尖端先進生技醫藥股份有限公司
    以酵素免疫分析法（EIA）初步檢驗結果，呈鴉片類、安非
    他命類陽性反應，再以氣相層析質譜儀法（GC/MS）確認檢
    驗結果，判定呈嗎啡、可待因、安非他命及甲基安非他命陽
    性反應，此有勘察採證同意書、前揭公司110年8月13日濫用
    藥物檢驗報告、臺北市政府警察局偵辦毒品案件尿液檢體委
    驗單附卷可稽（見毒偵第6130號卷第29、37、43頁），並有
    附表一編號1、2、4所示之物扣案可佐，足認被告上開自白
    與事實相符，堪信為真實。
(二)海洛因、甲基安非他命分屬毒品危害防制條例第2條第2項第
    1款、第2款所定之第一級、第二級毒品。又犯第10條之罪者
    ，檢察官應聲請法院裁定，或少年法院（地方法院少年法庭
    ）應先裁定，令被告或少年入勒戒處所觀察、勒戒，其期間
    不得逾2月，依前項（即第2項）規定為觀察、勒戒或強制戒
    治執行完畢釋放後，3年後再犯第10條之罪者，適用前二項
    之規定，毒品危害防制條例第20條第1項、第3項分別定有明
    文。查被告前於109年間因施用毒品案件，經臺灣士林地方
    法院以109年度毒聲字第37號刑事裁定送觀察、勒戒後，認
    有繼續施用毒品之傾向，復經同院以109年度毒聲字第108號
    刑事裁定令入戒治處所施以強制戒治，於110年6月7日因停
    止處分之執行而釋放出所，並由臺灣士林地方檢察署於110
    年7月5日以110年度戒毒偵字第25號為不起訴處分確定在案
    ，有本院被告前案紀錄表在卷可按（見本院卷第58至62、65
    頁）。是被告於109年間初犯經觀察勒戒及強制戒治執行完
    畢釋放後3年內，再犯本案之施用第一級及第二級毒品罪，
    依上開規定，自應依法追訴處罰。
(三)綜上所述，本案事證明確，被告犯行洵堪認定，應依法論科
    。
二、論罪之說明：　
(一)核被告所為，係犯毒品危害防制條例第10條第1、2項之施用
    第一級及第二級毒品罪。被告因施用而持有第一級及第二級
    毒品之低度行為，應為施用第一級及第二級毒品之高度行為
    所吸收，均不另論罪。被告以一行為同時犯施用第一級及第
    二級毒品罪，應論以想像競合犯，從一重論以施用第一級毒
    品罪。
(二)按毒品危害防制條例第17條第1項規定：「犯第4條至第8條
    、第10條或第11條之罪，供出毒品來源，因而查獲其他正犯
    或共犯者，減輕或免除其刑。」旨在鼓勵毒品下游者具體供
    出其上游供應人，俾進一步擴大查緝績效，揪出其他正犯或
    共犯，以確實防制毒品泛濫或更為擴散。所稱供出毒品來源
    ，係指供出被告原持有供己犯同條項所列之罪之「毒品源自
    何人」，或與其具有共同正犯、共犯（教唆犯、幫助犯）關
    係之「毒品由來之人」，使調查或偵查犯罪之公務員得據以
    對之發動調查或偵查程序，並因此而確實查獲其人、其犯行
    者，始足當之。亦即，被告供出之毒品來源與調查或偵查之
    公務員對之發動偵查（或調查）並進而查獲其他正犯或共犯
    間，須具有時間上之先後順序及相當之因果關係，始稱充足
    （參最高法院111年度台上字第805號刑事判決意旨）。查被
    告於警詢及原審準備程序時供稱本案毒品來源為宋超台，宋
    超台係於昨天晚上（即110年7月27日）免費請我施用乙節（
    見毒偵第6130號卷第8至9頁、原審訴卷第48頁），經原審函
    詢警方，警方函覆略以：被告供述毒品上游宋超台，本分局
    業於110年8月12日以北市警文一分刑字第1103019753號刑事
    案件報告書，移請新北地檢署偵辦在案等語，此有臺北市政
    府警察局文山第一分局111年5月30日北市警文一分刑字第11
    13004267號函及所附上開報告書在卷可憑（原審訴卷第85至
    90頁）；次查，新北地檢署檢察官於110年9月2日以110年度
    偵字第26855號、第29268號起訴書對宋超台販賣毒品案件提
    起公訴，然宋超台上開販賣毒品遭起訴部分，尚無查獲宋超
    台於110年7月27日販賣甲基安非他命予被告部分，此有上開
    起訴書影本在卷可參（見原審訴卷第93至97頁），足認警方
    或檢察官並未因被告供稱而查獲被告本案施用第二級毒品罪
    之毒品來源。被告辯稱：我有供出藥頭宋超台因而查獲，希
    望可以減刑云云，尚難可採，附此敘明。
(三)本案不適用刑法第59條規定：
 　 按刑法第59條規定犯罪之情狀顯可憫恕，認科以最低度刑仍
    嫌過重者，得酌量減輕其刑，此雖為法院依法得行使裁量事
    項，然非漫無限制，必須犯罪另有特殊原因、環境與情狀，
    在客觀上足以引起一般人之同情，認為即予宣告法定低度刑
    期，猶嫌過重者，始有其適用。是以，為此項裁量減輕其刑
    時，必須就被告全部犯罪情狀予以審酌，在客觀上是否有足
    以引起社會上一般人之同情，而可憫恕情形，始謂適法（最
    高法院88年度台上字第6683號判決意旨可參）。查被告於強
    制戒治執行完畢之110年6月7日釋放，被告旋即於強制戒治
    後釋放2月內之110年7月27日再犯本案施用第一級及第二級
    毒品犯行，可見其定力顯有不足；再者，被告並非受到外在
    客觀環境之逼迫而不得不為前揭犯行，在客觀上尚難認有特
    殊原因或堅強事由，而足以引起一般同情而顯然可憫之情，
    自無適用刑法第59條酌減其刑之餘地。
(四)本案不適用緩刑規定：
　　按受2年以下有期徒刑、拘役或罰金之宣告，而有下列情形
    之一，認以暫不執行為適當者，得宣告2年以上5年以下之緩
    刑，其期間自裁判確定之日起算：一、未曾因故意犯罪受有
    期徒刑以上刑之宣告者。二、前因故意犯罪受有期徒刑以上
    刑之宣告，執行完畢或赦免後，5年以內未曾因故意犯罪受
    有期徒刑以上刑之宣告者，刑法第74條第1項定有明文。查
    被告前因違反毒品危害防制條例案件，經原審法院於110年6
    月8日以110年度簡字第1262號判決判處有期徒刑4月（2罪）
    月，應執刑有期徒刑6月，並於110年10月26日確定，有本院
    被告前案紀錄表1份存卷可參（見本院卷第59至60頁），是
    被告於本案判決前曾因故意犯罪經判處有期徒刑以上之罪確
    定，核與刑法第74條第1項得予宣告緩刑之要件不符，本案
    自無從為緩刑之宣告，併此敘明。
三、維持原判決及駁回上訴之理由：
(一)本院綜合調查證據結果，認原審以被告犯罪事證明確，據以
    論罪科刑，爰以行為人之責任為基礎，並審酌被告前因施用
    毒品案件，經觀察勒戒及強制戒治後仍無法戒絕毒品，竟於
    強制戒治執行完畢後的2個月內再犯本案施用第一級及第二
    級毒品犯行，可見其定力顯有不足，惟酌其所犯之施用毒品
    犯行乃戕害自己身心健康，並未危及他人，復其於本案犯行
    後之110年11月2日起自費至醫院接受鴉片戒癮治療，有規律
    回診，出席率約79.25％，迄於111年4月12日入監執行後才停
    止等情，此有臺北市立聯合醫院111年6月13日北市醫林字第
    1113035508號函及所附臺北市立聯合醫院林森中醫昆明院區
    病情說明單在卷可考（見原審訴卷第105至107頁），可見其
    犯後已有戒毒努力，暨其犯後已坦承犯行，兼衡其自陳未婚
    無子、入監前獨居之家庭環境、入監前擔任保全員、月收入
    約新臺幣3萬4千元之經濟狀況、高中肄業之教育程度等一切
    情狀，量處有期徒刑7月。復就沒收部分說明：⒈扣案之附表
    一編號1、2、4所示物品，經送鑑驗結果，各含有海洛因、
    甲基安非他命成分一節，此有附表二編號1至3所示鑑定書在
    卷可查（所在卷頁如附表二編號1至3所示），又據被告於原
    審審理時之供稱（見原審訴卷第56頁），此等物品各為被告
    本案施用第一級及第二級毒品罪所剩下的毒品、供被告犯本
    案施用第一級及第二級毒品罪所用之物品、供被告犯本案施
    用第一級及第二級毒品預備之物品。則此等物品既屬毒品危
    害防制條例第2條第2項第1、2款所列之第一級及第二級毒品
    ，且與被告本案施用第一級及第二級毒品罪相關，除因經鑑
    定用罄外，不問屬於犯罪行為人與否，均應依毒品危害防制
    條例第18條第1項前段規定宣告沒收銷燬。⒉至附表一編號3
    、5至7所示物品，因依卷內證據所示，均與本案無關，故均
    不予宣告沒收。經核原審之認事用法，均無違誤，量刑及上
    開宣告沒收及不予宣告沒收部分亦屬妥適。至原審於量刑理
    由中贅載易科罰金之折算標準部分（原審判決第4頁），因
    不影響本案判決結果，應予刪除，附此敘明。
(二)被告上訴意旨略以：我已認罪，且我的犯行乃戕害自身健康
    ，尚未危及他人，且我也自費至醫院接受戒癮治療，有規律
    回診，希望能再減輕量刑至可以易科罰金乙節。按量刑輕重
    ，屬法院得依職權自由裁量之事項，苟其量刑已以行為人之
    責任為基礎，並斟酌刑法第57條各款所列情狀，在法定刑度
    內，酌量科刑，無偏執一端，致明顯失出失入情形，自不得
    指為不當或違法（最高法院103年度台上字第291號、第331
    號判決意旨參照），且在同一犯罪事實與情節，如別無其他
    加重或減輕之原因，下級審量定之刑，亦無過重或失輕之不
    當情形，則上級審法院對下級審法院之職權行使，原則上應
    予尊重（最高法院85年度台上字第2446號判決意旨參照）。
    查本案原審量刑時，已以行為人之責任為基礎，審酌刑法第
    57條各款所列情狀而為刑之量定，其所為量刑並未逾越法定
    刑度，亦無違背公平正義之精神，客觀上不生量刑過重過輕
    之裁量權濫用，且原審既已詳細記載量刑審酌上揭各項被告
    之涉犯本案時間、犯後態度、智識程度、家庭生活狀況、犯
    罪之動機、目的、手段之犯罪情節、自費接受戒治、未危及
    他人等一切情狀，予以綜合考量後在法定刑內予以量刑，尚
    無違比例原則及罪刑相當原則，難認有何不當；且被告上訴
    所主張各情節，原審於量刑時業已考量；另本案不適用刑法
    第59條及緩刑規定，亦無毒品危害防制條例第17條第1項減
    輕規定之適用，均已論駁如前。是被告被訴之犯行，原審量
    處有期徒刑7月，核與刑法第41條第1項得易科罰金規定不符
    ，依法不得易科罰金。綜上，被告上訴主張各節均為無理由
    ，應予駁回。
據上論斷，應依刑事訴訟法第368條，判決如主文。
本案經檢察官吳姿函提起公訴，檢察官董怡臻到庭執行職務。
中　　華　　民　　國　　111 　年　　9 　　月　　29　　日
                  刑事第十七庭  審判長法　官  鄭水銓
                                      法　官  黃雅芬
                                      法　官  姜麗君
以上正本證明與原本無異。
如不服本判決，應於收受送達後20日內向本院提出上訴書狀，其
未敘述上訴之理由者並得於提起上訴後20日內向本院補提理由書
（均須按他造當事人之人數附繕本）「切勿逕送上級法院」。
                                      書記官  許俊鴻
中　　華　　民　　國　　111 　年　　9 　　月　　29　　日
附錄本案論罪科刑法條全文：　　
毒品危害防制條例第10條第1項、第2項：
施用第一級毒品者，處六月以上五年以下有期徒刑。
施用第二級毒品者，處三年以下有期徒刑。
附表一：
編號 扣案物名稱及數量 保管機關及字號 沒收與否 1 甲基安非他命1包（鑑驗結果如附表二編號1所示） 本院111年度刑保管字第0149號 沒收 2 海洛因1包（鑑驗結果如附表二編號2所示） 臺灣新北地方檢察署110年度煙保字第0337號 沒收 3 海洛因殘渣1包（鑑驗結果如附表二編號4所示） 本院111年度刑保管字第0149號 不沒收 4 注射針頭3支（鑑驗結果如附表二編號3所示） 同上 沒收 5 玻璃球1顆（鑑驗結果如附表二編號5所示） 同上 不沒收 6 吸管1支（鑑驗結果如附表二編號6所示） 同上 不沒收 7 手機1支（內含行動電話門號0000000000號SIM卡1張） 同上 不沒收 
附表二：
編號 扣案物品名稱及數量 驗前毛重 驗前淨重 驗餘純質淨重  鑑驗結果 毒品鑑定書所在卷宗及頁碼 1 白色透明結晶塊1袋 0.9350公克 0.6890公克 0.6888公克  含第二級毒品甲基安非他命成分 交通部民用航空局航空醫務中心110年8月3日航藥鑑字第1102420號毒品鑑定書（見110年度毒偵字第6130號卷第45至46頁） 2 白色粉末1袋 0.3610公克 0.1330公克 0.1306公克  含第一級毒品海洛因成分 同上 3 注射針筒1支 未秤重  經乙醇沖洗，檢出含第一級毒品海洛因成分 同上 4 殘渣袋1袋 未秤重  經刮取殘渣，檢出第一級毒品海洛因成分 同上 5 玻璃球吸食器1個 未秤重  經乙醇沖洗，未檢出含第一、二、三、四級毒品成分 同上 6 吸管1支 未秤重  經乙醇沖洗，檢出含第一級毒品海洛因成分 同上